臺灣新北地方法院民事判決
110年度訴字第2047號
原      告  游佳蓉  


訴訟代理人  邱聖翔律師
            康皓智律師    
被      告  陳信銘  


上列當事人間請求損害賠償事件，經本院於民國111年1月4日言
詞辯論終結，判決如下：
    主  文
被告應給付原告新臺幣壹佰參拾柒萬元，及自民國一一零年一月
十一日起至清償日止，按週年利率百分之五計算之利息。
原告其餘之訴駁回。
訴訟費用由被告負擔百分之四十八，餘由原告負擔。
本判決第一項於原告以新臺幣肆拾伍萬柒仟元供擔保後，得假執
行。但被告如以新臺幣壹佰參拾柒萬元供擔保後，得免為假執行
。
原告其餘假執行之聲請駁回。
    事實及理由
壹、程序部分
    按訴狀送達後，原告不得將原訴變更或追加他訴，但有下列
    各款情形之一者，不在此限：三、擴張或減縮應受判決事項
    之聲明者，民事訴訟法第255 條第1 項但書第3 款定有明文
    。原告起訴時聲明請求被告給付新臺幣（下同）287萬元，
    及自起訴狀繕本送達翌日起至清償日止，按週年利率5%計算
    之利息，嗣於訴訟中將利息起算日變更自民國110年1月11日
    起算，其餘不變（見本院卷第97頁），核乃擴張應受判決事
    項之聲明，與前開規定相符，應予准許。
貳、實體部分
一、原告起訴主張：
  ㈠兩造同為BNI（Business Network International）之成員，
    被告於104年中旬得知原告欲購買房屋，竟意圖為自己不法
    之所有，基於詐欺取財之犯意，向原告佯稱新北市板橋區江
    子翠捷運站附近有華廈可以購買云云，致原告信以為真陷於
    錯誤，雙方簽訂房屋買賣契約，原告於104年7月6日、8月4
    日、8月25日分別匯款新臺幣（下同）192萬元、80萬元、50
    萬元，總計322萬元，至被告名下中國信託銀行文心分行帳
    戶（帳號：000000000000號），因被告遲未辦理房屋過戶事
    宜，經原告催討後，被告返還35萬元，並向原告佯稱款項可
    以用以投資桃園航空城，可將公司股份過戶予原告用以抵償
    90萬元，嗣因被告避不見面，原告始知受騙。被告因詐欺原
    告而使原告交付332萬元，因被告業已返還35萬元，故原告
    先位依民法第184條第1項、第2項規定請求被告賠償損害287
    萬元。倘若認被告並非詐欺，被告於臺灣新北地方檢察署（
    下稱新北地檢署）109年度偵字第40125號案件（下稱系爭偵
    查案件）稱向原告借款322萬元，並已返還35萬元，該借貸
    未定返還期限，而原告於109年4月7日向被告提起系爭偵查
    案件告訴，至遲亦已於109年12月10日偵訊時向被告請求清
    償借款，係屬對被告為催告，被告應於1個月期限屆滿時即1
    10年1月10日負遲延責任，故原告備位依民法第474條規定請
    求被告返還借款287萬元，及自110年1月11日起至清償日止
    ，按週年利率5%計算之利息等語。
  ㈡並聲明：⒈被告應給付原告287萬元，及自起訴狀繕本送達翌
    日起至清償日止，按週年利率5%計算之利息。⒉願供擔保，
    請准宣告假執行。
二、被告則以：
　㈠被告否認有詐欺原告，原告所提系爭偵查案件已經對被告做
    不起訴處分，且依原告主張兩造金錢往來時間為104年間，
    距原告提起本件訴訟已超過6年，原告之侵權行為損害賠償
    請求權已罹於時效，被告主張時效抗辯。又被告否認有向原
    告借款332萬元，倘認兩造間有借款關係存在，被告除已返
    還35萬元外，於104年10月5日有匯款50萬元至原告名下遠東
    銀行活儲存款帳戶（帳號：00000000000000號，下稱末3碼1
    63帳戶）；於105年2月1日有匯款10萬元至原告名下遠東銀
    行活儲存款帳戶（帳號：00000000000000號，下稱末3碼558
    號帳戶），該借款因清償而應扣減95萬元。另兩造合意被告
    對訴外人劉郭文清之投資股份100萬元以90萬元轉讓予原告
    ，被告對原告有90萬元債權亦可主張抵銷。原告曾找訴外人
    陳俊壯向被告催討，被告已簽票面金額39萬元本票予陳俊壯
    ，陳俊壯並向本院聲請108年度司票字第1215號本票裁定，
    被告並交付39萬元予陳俊壯派來之人。以上均係被告對原告
    之清償，被告業已全數清償等語，資為抗辯。
　㈡並聲明：⒈原告之訴及假執行之聲請均駁回。⒉如受不利判決
    ，願供擔保免為假執行。
三、本院之判斷：
　　原告主張其匯款322萬元予被告，被告迄今僅返還35萬元，
    先位主張遭被告詐欺受有損害，請求被告負損害賠償責任返
    還287萬元，備位主張係借貸予被告，而請求被告返還借款2
    87萬元等語，被告固未否認收受原告交付之322萬元，然就
    其應否賠償或清償借款予原告，則以前揭情詞置辯。是本件
    兩造爭執所在厥為：㈠被告是否有詐欺原告之侵權行為？㈡兩
    造間是否有消費借貸契約存在？被告是否業已清償？經查：
  ㈠原告依侵權行為而為主張部分：
　  按當事人主張有利於己之事實者，就其事實有舉證之責任，
    民事訴訟法第277條前段定有明文。原告主張其係遭被告詐
    欺而匯款322萬元予被告云云，為被告所否認，自應由原告
    就此有利於己之事實負舉證之責。然依原告提出之系爭偵查
    案件不起訴處分書（見本院卷第25頁至第28頁），可知原告
    前對被告提起詐欺告訴，經檢察官偵查後認無積極證據足以
    認定被告有原告所指詐欺犯行，自無法證明被告對原告有詐
    欺之侵權行為。此外，原告並未提出其他事證為佐，故原告
    依民法第184條第1項、第2項規定主張被告負侵權行為損害
    賠償責任，請求返還其所受損害287萬元，自屬無據。　　
  ㈡原告依消費借貸而為主張部分：
  ⒈原告主張其借貸322萬元予被告等語，固為被告所否認，然被
    告於系爭偵查案件及本院審理初始均自承係向原告借款，此
    觀系爭偵查案件不起訴處分書、本院110年10月5日言詞辯論
    筆錄可知（見本院卷第26頁、第76頁），故被告於本院審理
    後階段改口否認，顯係事後卸責之詞，並無足採。
  ⒉被告辯稱其除已清償原告35萬元外，尚有分別匯款10萬元、5
    0萬元至原告末三碼558、613帳戶內等語，經核前開10萬元
    匯款紀錄已於系爭偵查案件不起訴分書所載明，而50萬元匯
    款則經被告提出匯款申請書為佐（見本院卷第27頁、第83頁
    ），且前開匯款紀錄亦有系爭偵查案件檢察官調取原告前開
    帳戶之活期存款往來明細查詢結果可參，業經本院調取系爭
    偵查案件確認無訛（見該偵查案件卷第76頁反面、第81頁）
    ，堪認被告已先後清償10萬元、50萬元予原告。至原告雖主
    張被告之匯款並非清償本件借款，並稱兩造間有其他現金往
    來云云，然被告否認與原告間有其他現金往來，原告就此積
    極事實亦未提出相當之證明，自難為有利於原告之認定。
  ⒊又被告辯稱其在劉郭文清投資100萬元，與原告合意以90萬元
    轉讓予原告等語，業據其提出兩造於105年4月19日簽立之股
    權轉讓同意書為佐（見本院卷第85頁）。觀諸前開股權轉讓
    同意書記載：「甲方（即被告）同意將在劉郭文清投資之新
    台幣壹佰萬元整之股份以新台幣玖拾萬元整等值轉讓給乙方
    （即原告），甲方同意相關權利、獲利義務轉讓乙方。」之
    文意，核與被告所述情節相符，且原告亦不否認簽訂該股份
    轉讓同意書，則被告稱其對原告亦有股權轉讓之90萬元債權
    存在，應屬可採。至原告雖主張該股權轉讓不存在，並依民
    法第88條意思表示錯誤、第92條意思表示遭詐欺之規定，撤
    銷其於股東轉讓同意書所為之意思表示云云，然原告就其意
    思表示錯誤、遭被告詐欺等節均未提出事證為佐，自無可採
    。
  ⒋另被告辯稱原告曾委由陳俊壯向其索討39萬元，其並已支付
    與陳俊壯云云，雖提出本院108年度司票字第1215號裁定為
    佐（見本院卷第87頁），然原告否認前開本票裁定與其借貸
    予被告有關，被告就陳俊壯係經原告授權之人亦未提出任何
    事證為憑，自不足認定被告另已清償39萬元予原告之事實，
    故被告此部分所辯，應無足採。
  ⒌按稱消費借貸者，謂當事人一方移轉金錢或其他代替物之所
    有權於他方，而約定他方以種類、品質、數量相同之物返還
    之契約；借用人應於約定期限內，返還與借用物種類、品質
    、數量相同之物，未定返還期限者，借用人得隨時返還，貸
    與人亦得定一個月以上之相當期限，催告返還；依債務本旨
    ，向債權人或其他有受領權人為清償，經其受領者，債之關
    係消滅；二人互負債務，而其給付種類相同，並均屆清償期
    者，各得以其債務，與他方之債務，互為抵銷，民法第474
    條第1項、第478條、第309條第1項、第334條第1項定有明文
    。兩造間有322萬元消費借貸契約存在，扣除原告自承被告
    已清償之35萬元，被告另有清償10萬元、50萬元，且被告對
    原告亦有股份轉讓價金之債權90萬元，被告並主張抵銷，則
    經被告清償、抵銷後，原告尚有137萬元借款尚未獲得清償
    （計算式：322萬元-35萬元-10萬元-50萬元-90萬元=137萬
    元）。又被告既已陸續為前開清償，且被告清償時間為104
    、105年間，具原告起訴時顯逾1個月以上，可見原告已為1
    個月以上相當期限之催告，該消費借貸之清償期已經屆至，
    故原告請求被告返還剩餘借款137萬元，為屬有據，逾此範
    圍部分，則非可採。
四、末按遲延之債務，以支付金錢為標的者，債權人得請求依法
    定利率計算之遲延利息；應付利息之債務，其利率未經約定
    ，亦無法律可據者，週年利率為5%，民法第233 條第1 項前
    段、第203 條分別定有明文。兩造間消費借貸清償期至遲於
    105年已經屆至，被告迄今仍未全數清償，自應對原告負給
    付遲延責任，故原告請求被告自110年1月11日起至清償日止
    ，按週年利率5%計算之利息，亦屬有據。
五、綜上所述，被告並無詐欺原告之侵權行為，而係向原告借款
    ，並已陸續清償、抵銷，迄今仍有137萬元尚未清償原告。
    從而，原告依消費借貸之法律關係請求被告給付如主文第1
    項所示，為有理由，應予准許，逾此範圍部分，為無理由，
    應予駁回。又原告勝訴部分，兩造均陳明願供擔保為假執行
    及免為假執行之宣告，核無不合，爰分別酌定相當擔保金額
    後准許之。至原告敗訴部分，其訴既經駁回，其假執行之聲
    請亦失所附麗，應併予駁回。
六、本件事證已臻明確，兩造其餘之主張、陳述暨攻擊防禦方法
    與證據，經本院斟酌後，認與本件判決結果已不生影響，故
    不一一加予論述，附此敘明。
七、據上論結，原告之訴為一部有理由，一部無理由，依民事訴
    訟法第79條、第390條第2項、第392條第2項，判決如主文。
    　 
中　　華　　民　　國　　111 　年　　2 　　月　　10　　日
                  民事第四庭    法　官　莊佩頴
以上正本係照原本作成
如對本判決上訴，須於判決送達後20日內向本院提出上訴狀。如
委任律師提起上訴者，應一併繳納上訴審裁判費。
中　　華　　民　　國　　111 　年　　2 　　月　　10　　日
                            書記官　李瑞芝